臺灣臺南地方法院交通事件裁定　　　　　96年度交聲字第67號
移送機關　　交通部公路總局嘉義區監理所台南監理站
受處分人
即異議人　　甲○○　50歲民.
代 理 人　　江信賢律師
　　　　　　乙○○律師
　　　　　　曾靖雯律師
上列受處分人因違反道路交通管理處罰條例案件，對於交通部公
路總局嘉義區監理所臺南監理站民國94年6月9日所為之裁決處分
（處分案號：嘉監南字第裁74-SS0000000號），聲明異議，本院
裁定如下：
    主  文
原處分撤銷。
甲○○在道路收費停車處所停車，不依規定繳費，處罰鍰新台幣
陸佰元。
    理  由
一、原處分意旨略以：異議人於民國（下同）93年3月15日上午8
    時45分將車牌號碼3885-GH自用一般小客車停放在台南市○
    ○路-3之道路收費停車處所不依規定繳費，經舉發機關即台
    南市政府將停車費催繳通知單於93年6月3日送達車籍地址「
    台南市安平區○○○○街231號6樓之1」，異議人逾期未繳納
    ，移送機關乃依道路交通管理處罰條例第56條第1項第11款
    之規定，裁處新台幣1,200元，若上開罰鍰未於94年7月9日
    前繳納，自94年7月10日起吊扣駕駛執照2個月，並限於94
    年7月24日前繳送，若94年7月24日前未繳送駕駛執照，自94
    年7月25日易處吊銷，並逕行註銷駕駛執照，駕駛執照吊（
    註）銷後，自94年7月25日起一年內不得重新考領駕駛執照
    之處分等語。
二、聲明異議意旨略以：
（一）雖本件之停車費之催繳通知單、舉發違反道路交通管理事
      件通知單、違反道路交通管理事件裁決書曾送達至異議人
      之戶籍地址「台南市安平區○○○○街231號6樓之1」，但
      舉發單位並無法證明其中停車費之催繳通知單、舉發違反
      道路交通管理事件通知單業經合法送達；又上開處所為租
      賃地點，且異議人已於94年6月前搬離該處所，實際未居
      住於該處所，故未曾收受該違反道路交通管理事件裁決書
      ，係因異議人前往監理站換發新駕駛執照時，才知駕照遭
      註銷，才知有此違規情事。
（二）又因異議人有負債問題，才未遷移戶籍地址，故大樓管理
      員代為簽收舉發通知單，按照送達效力，必須聲明人有實
      際居住此處，大樓管理員無代收之權利，故此送達不合法
      。再者，由於聲明人未繳納此罰鍰而遭監理站吊扣註銷駕
      駛行照，依據上述理由，送達並不合法，聲明人均無法知
      悉須繳納罰鍰，故之後吊扣駕照之行政處分亦並非合法。
      為此移送機關所所為之處分，顯有錯誤，為此請求撤銷原
      處分。
（三）異議人僅係未依規定繳納停車費，其可罰性甚低，情節甚
      為輕微，若罰鍰有未繳納之情形，依強制執行程序追繳罰
      鍰實已足夠，移送機關卻竟裁決限期繳納，逾期吊扣駕照
      ，未於期限內繳送駕照，逕行註銷，此處分過苛，不符比
      例原則。況異議人身為殘障人士，謀生不易，幸得雇主同
      情予以司機一職，若駕駛執照遭註銷，異議人生活將陷於
      困境。
三、本件移送機關陳稱異議人之違規行為發生於93年3月15日，
    道路交通管理處罰條例第56條雖於94年2月5日修正公布，但
    依94年7月5日行政院院臺交字第0940029286號函核定係自94
    年9月1日始施行，因此，本件違規行為，移送機關於94年6
    月9日裁決時需適用94年2月5日修正公布、94年9月1日施行
    前之道路交通管理處罰條例第56條之規定，合先敘明。
四、按「汽車駕駛人停車時，有在道路收費停車處所停車，不依
    規定繳費情形者，處新臺幣六百元以上一千二百元以下罰鍰
    。」、「汽車所有人、駕駛人違反道路交通管理，經主管機
    關裁決後逾十五日未向管轄地方法院聲明異議，或其聲明異
    議經法院裁定確定，而不依裁決或裁定繳納罰鍰者，罰鍰不
    繳者，按其罰鍰數額，易處吊扣汽車牌照或駕駛執照一個月
    至三個月。」、「汽車駕駛人，曾依本條例其他各條規定吊
    銷駕駛執照者，一年內不得考領駕駛執照。」，94年2月5日
    修正、94年9月1日施行前道路交通管理處罰條例第56條第1
    項第11款、第65條第1項第3款、第67條第3項分別定有明文
    。
五、經查：
（一）移送機關陳稱異議人所有之前揭車輛，曾於上開時、地，
      停放在台南市○○路-3之道路收費停車處所，卻不依規定
      繳費一節，業有台南市政府交通局96年3月21日南教局管
      字第09617504690號函1份在卷可稽，並為異議人所不爭執
      ，自足信為真實。
（二）異議人之上述違規事實，既堪認定，然其陳稱未曾收受上
      開舉發違反道路交通管理事件通知單及裁決書等語，而移
      送機關則稱舉發機關已將該舉發違反道路交通管理事件通
      知單送達車籍地，且裁決書亦送達同一地址，有該地址之
      管理委員會人員代為收受在案，舉發違反道路交通事件通
      知單及裁決書之送達程序並無違誤等語，因此，次應審究
      者為：本件舉發違反道路交通事件通知單及裁決書之送達
      程序是否合法？
   1、本件台南市警察局93年6月1日南市警交字第SS0000000號
      之舉發違反道路交通事件通知單，舉發機關陳稱係於93年
      6 月3日以掛號郵件送達至車籍地址「台南市安平區○○
      ○○街231號6樓之1」，然因已逾郵局6個月查單期限，因此
      ，無法提出送達證明，有台南市政府交通局96年3月21日
      南教局管字第09617504690號函1份在卷可參，舉發機關既
      無法提出上開舉發通知單已送達上址之證明，則異議人陳
      稱未收到該舉發通知單一節，並非無據。
   2、而交通部公路總局嘉義區監理所台南監理站94年6月9日嘉
      監南字第裁74-SS0000000號之違反道路交通管理事件裁決
      書，移送機關雖稱已送達至車籍地址「台南市安平區○○
      ○○街231號6樓之1」，並提出有至尊大廈大樓管理中心代
      為收受之送達證明1份為憑，然經本院向至尊大廈大樓管
      理委員會詢問是否曾有代收該裁決書之情形，該委員會96
      年10月17日函覆稱：「此件掛號郵件，因查無此人，已辦
      理退件」等語，並提出郵務人員簽收退件證明1份為證，
      有該委員會函文1份附卷可參，因此，移送機關陳稱上開
      裁決書已合法送達云云，洵屬無據。
   3、由上述可知，異議人陳稱已於94年6月前搬離上址，未收
      受過上開舉發違反道路交通事件通知單及裁決書一節，尚
      屬有據，堪予採信。因之，本件舉發違反道路交通事件通
      知單及裁決書之送達程序，經核於法尚有違誤。
（三）再者，依照「違反道路交通管理事件統一裁罰基準及處理
      細則」第2條第2項之違反道路交通管理事件統一裁罰基準
      表內容，以及同處理細則第41條、第44條等規定可知，違
      反道路交通管理事件之裁罰基準，係以當事人接到違規舉
      發通知書後，「有無逾越到案日期繳納罰款及到案與否」
      ，為設定裁決罰鍰數額準據之一，故行為人有無於到案日
      期前繳交罰鍰或到案與否，對於行為人究應處以較低額或
      較高額之罰鍰，本具有相當之決定性。另因違反道路交通
      管理事件之處罰為一行政秩序罰，其對於違規之行為人所
      為之處罰，顯然影響行為人之權利義務，性質上為負擔之
      行政處分，是其應有行政法基本原則之要求——即行政行
      為應遵循公正、公開與民主之程序，確保依法行政原則
      ，以保障人民權益，增進人民對行政之信賴，此亦為行政
      程序法第1條開宗明義所揭示，故為保障違反道路交通管
      理事件行為人之權益，舉發單位本應於舉發通知單上，詳
      為記載「應到案日期」及「應到案處所」，以利行為人得
      遵期到案繳交罰款，或對其違規之行為有陳述、爭執之機
      會。然如前述，本件舉發通知單既未經合法送達，則異議
      人顯然無從根據該舉發通知單上之「應到案日期」及「應
      到案處所」等內容，遵期到案繳交較低額罰款，或對其經
      舉發之違規行為有陳述、爭執之機會，故原處分機關即交
      通部公路總局嘉義區監理所臺南監理站就此疏漏，並未依
      循「違反道路交通管理事件統一裁罰基準及處理細則」第
      30條第1項之相關規定加以審查，並要求舉發單位補正而
      另行合法通知異議人，後來即逕以前述違規事實明確，而
      對異議人處以法定最高額罰鍰新臺幣1,200元，若上開罰
      鍰未於94年7月9日前繳納，自94年7月10日起吊扣駕駛執
      照2個月，並限於94年7月24日前繳送，若94年7月24日前
      未繳送駕駛執照，自94年7月25日易處吊銷，並逕行註銷
      駕駛執照，駕駛執照吊（註）銷後，自94年7月25日起一
      年內不得重新考領駕駛執照之處分，又未將該裁決處分合
      法送達異議人，異議人自無從依裁決處分繳納罰鍰，移送
      機關卻以異議人未遵期繳納罰鍰為由，為吊扣（銷）駕駛
      執照、一年內不得重新考領駕駛執照等處分，自有未洽，
      故異議人執此而指摘原裁決處分不當，尚屬有理。
六、綜上所述，本件原裁決處分既有前述違法情形，故應由本院
    裁定將原處分撤銷，然因前開小客車，於上述時、地，有在
    道路收費停車處所停車，不依規定繳費之違規事實既可認定
    ，且異議人復係該小客車之所有人，則本院仍應適用原處分
    機關裁處時即94年2月5日修正公布、94年9月1日施行前之道
    路交通管理處罰條例第56條第1項第11款之規定，並審酌上
    開違規情節之輕重，另為異議人如主文第2項所示之諭知，
    以資適法。
七、據上論斷，應依道路交通案件處理辦法第20條前段，裁定如
    主文。
中　　華　　民　　國　　96　　年　　10　　月　　31　　日
　　　　　　　　　　  交通法庭  法　官　陳淑勤
以上正本證明與原本無異
如不服本裁定應於送達後5日內向本院提出抗告狀
      　　　　　　　　　　　　　書記官　陳金堂
中　　華　　民　　國　　96　　年　　10　　月　　31　　日
